【裁判字號】    99,交上易,52
【裁判日期】    990517
【裁判案由】    過失傷害
【裁判全文】
臺灣高等法院高雄分院刑事判決        99年度交上易字第52號
上  訴  人  臺灣高雄地方法院檢察署檢察官
被      告  丙○○○
上列上訴人因被告過失傷害案件，不服臺灣高雄地方法院99年度
審交易字第130 號中華民國99年2 月26日第一審判決（起訴案號
：臺灣高雄地方法院檢察署97年度偵字第9678號），提起上訴，
本院判決如下：
    主  文
原判決撤銷，發回臺灣高雄地方法院。
    理  由
一、本件上訴意旨略以：告訴代理人林金姜於民國97年4 月22日
    供稱：「我媽媽( 即被害人林金姜) 堅持提告」，證人林文
    宏於98年2 月13日審理中亦曾證稱: 「( 問: 乙○的應對進
    退及交談是否正常) 是」；又證人甲○○亦自承未與乙○同
    住，且表示乙○能理解簡單的意思，例如知道要吃飯，則被
    害人是否有能力委任他人提出告訴，自應再傳喚與被害人同
    住之人或被害人到庭，原審以未與被害人同住之證人甲○○
    之證述，即認定被害人無從委任他人代為告訴，容有未盡妥
    適之處，爰依法上訴請求救濟。
二、原判決以「本件檢察官聲請簡易判決處刑意旨，認被告於96
    年9 月25日涉犯刑法第284 條第1 項前段過失傷害罪嫌，依
    同法第287 條前段規定，須告訴乃論。查被害人之子林金姜
    雖於警詢中表示其自己欲提出告訴（見警詢第7 頁），惟因
    其非犯罪之直接被害人，亦不是依法具有獨立告訴權之人，
    自無權提出告訴，是其於警詢以自己名義所為之上開告訴自
    非合法。又林金姜雖再於97年4 月24日偵查中表示欲代伊母
    親提出告訴等語（見偵查卷第11頁），並有被害人出具之委
    任狀1 紙在卷可參，惟因林金姜於97年4 月22日代被害人提
    出告訴時，距上開車禍發生之日96年9 月25日，已相隔近7
    月之久，該告訴是否罹於時效，依刑事訴訟法第237 條第1
    項規定，應以被害人何時知悉犯人之時起算。而因本件林金
    姜曾於本院調查中證述被害人因車禍傷及腦部後，精神有障
    礙，屬於重度殘障等語，另經本院向國立成功大學附設醫院
    函詢結果，據覆被害人於97年4 月22日至成大醫院精神科就
    診時，擬斷為器質性精神病，屬腦部創傷後導致之「器質性
    精神疾患」，又被害人於97年8 月28日至醫院接受評估結果
    ，已達重度失智之程度，目前仍屬慢性精神並重度殘障程度
    等情，有該院97年11月24日成附醫精神字第970020414 號函
    文1 紙在卷可佐，雖可見被害人車禍後因精神障礙，恐無能
    力知悉何人係犯罪行為人並提出告訴，致其告訴期間無從起
    算，是林金姜代被害人提出告訴之時，距本件車禍發生之日
    ，縱已相隔近7 月之久，仍無告訴罹於時效之問題，惟因證
    人即被害人之子甲○○同到庭證稱：被害人車禍發生後就傻
    傻的，也沒問過自己為何會發生車禍，只能理解簡單的意思
    ，並沒有能力委託他人提出告訴等語，顯見被害人車禍後因
    精神障礙且意識不清，無從委任他人代為告訴，足認林金姜
    於上開時間代被害人提出之告訴，顯係在未受委任下所為，
    而非合法告訴。綜上所述，本案未經合法告訴，揆諸前揭說
    明，爰不經言詞辯論，逕為諭知不受理之判決。」固非無見
    。
三、惟按「告訴乃論之刑事事件由有告訴權之人聲請調解者，經
    調解不成立時，鄉、鎮、市公所依其向調解委員會提出之聲
    請，將調解事件移請該管檢察官偵查，並視為於聲請調解時
    已經告訴。」鄉鎮市調解條例第31條定有明文；查本件車禍
    係發生於96年9 月25日，而在車禍發生後之97年2 月21日（
    未逾6 個月之告訴期間），有以被害人乙○名義向高雄縣路
    竹鄉調解委員會聲請調解，惟因當事人不到場而調解不成立
    ，並經由高雄縣政府警察湖內分局移送檢察官偵查，此有調
    解不成立證明書及案件報告書可參；則如前開調解之聲請係
    由被害人本人或受其授權之人提出，能否謂本件之告訴不合
    法，非無再行探求餘地。本件檢察官之上訴為有理由，應由
    本院將原判決撤銷，發回原審法院另為適法之處理，並不經
    言詞辯論為之。又依國立成功大學醫學院附設醫院之斷證明
    書，被害人係於97年4 月22日始至該院精神科初診，則在此
    前，被害人之精神狀態如何，能否為前開調解之聲請，或授
    權他人聲請，案經發回，請一併注意。
據上論結，應依刑事訴訟法第369 條第1 項但書、第372 條，判
決如主文。
中    華    民    國    99    年    5     月    17   日
                  刑事第一庭    審判長法  官  周賢銳
                                      法  官  施柏宏
                                      法  官  黃仁松
以上正本證明與原本無異。
不得上訴。
中    華    民    國    99    年    5     月    17    日
                                      書記官  林家煜

司法院資訊處製作；財團法人民間司法改革基金會備份。
